最高法院刑事判決　　　　　　九十四年度台上字第二六九九號
　　上　訴　人　台灣高等法院高雄分院檢察署檢察官
　　被　　　告　甲○○
上列上訴人因被告誣告案件，不服台灣高等法院高雄分院中華民
國九十一年六月二十七日第二審更審判決（九十一年度上更(一)字
第六七號，起訴案號：台灣高雄地方法院檢察署八十七年度偵字
第二三八八六號），提起上訴，本院判決如下：
    主  文
原判決撤銷，發回台灣高等法院高雄分院。
    理  由
本件原判決以公訴意旨略稱：被告甲○○係以代書為業，前因代
伍玉信、鄭福淇辦理土地登記事宜發生糾紛，經伍、鄭二人向其
提出詐欺告訴。黃某因而懷恨在心，竟意圖使伍玉信受刑事處分
，於民國八十六年三月十七日向檢察官提出告訴，誣指伍玉信八
十五年三月、四月、六月及七月間，多次出手毆打伊成傷，並恐
嚇要灌伊農藥，另於八十五年六月十七日上午九時許，強押伊至
高雄縣林園鄉強迫伊立具切結書，而向該管公務員誣告。嗣經檢
察官查明案情，以八十六年度偵字第七一六七號、同年度偵續字
第三七０號案對伍玉信為不起訴處分確定。案經被害人伍玉信訴
請偵辦，因認被告有犯刑法第一百六十九條第一項之誣告罪嫌。
惟經審理結果，認被告之犯罪不能證明，因而撤銷第一審論處被
告誣告罪刑之判決，改判諭知被告無罪，固非無見。
惟查：（一）按除刑事訴訟法有特別規定外，已受請求之事項未
予判決，或未受請求之事項予以判決者，其判決當然為違背法令
，同法第三百七十九條第十二款定有明文。本件檢察官起訴之犯
罪事實指：被告於八十六年三月十七日誣指伍玉信八十五年三月
、四月、六月及七月間，多次出手毆打伊成傷，並恐嚇要灌伊農
藥，另於八十五年六月十七日上午九時許，強押伊至高雄縣林園
鄉強迫伊立具切結書，而有向該管公務員誣告之犯行。參之被告
於八十六年三月十七日向台灣高雄地方法院檢察署具狀指訴伍玉
信：(一)於八十五年三月十七日在高雄市○○路與林森路交叉處毆
打伊成傷，並恫嚇：「有一天要給你灌農藥，讓你不知怎樣死」
等語。(二)同年四月二十一日上午十一時許，在高雄市新興區○○
○路二七二號前恐嚇謂：「對本案若無解決，決定給你灌農藥，
讓你不知怎樣死」等語。(三)同年六月十七日上午九時許，在高雄
市新興區○○○路一三二號前面對伊毆打，並強押坐上計程車至
陳啟雄在高雄縣林園鄉○○村○○○路一三二號住處，且在車上
又恐嚇以：「本日若無交待如何解決，則決定給你灌農藥」等語
，並表示若不立切結書，不得離去，致伊被迫書立每坪土地補償
新台幣二萬元之切結書。(四)八十五年七月二十六日上午十一時許
，再毆打伊成傷云云（見八十六年度偵字第七一六七號偵查卷第
二至三頁）。足認檢察官起訴被告有傷害、妨害自由及恐嚇三部
分之犯行，原判決就其中傷害、妨害自由及八十五年六月十七日
恐嚇部分，固已審酌，惟就其餘被告申告於八十五年三月十七日
及同年四月二十一日受恐嚇部分，並未說明經審酌後，認不構成
誣告之理由，難謂無已受請求之事項未予判決之違誤。（二）被
告於前開告訴狀載稱：於八十五年三月十七日、同年六月十七日
及同年七月二十六日共被毆打三次，並於陳中柱外內科醫院驗傷
兩次，且於最後一次被毆後，曾向高雄市警察局中正三路派出所
報案；嗣於原審前審審理時仍供稱：其於八十五年七月二十六日
被毆後，當日即向派出所報案各等語（見同上卷第二至四頁及原
審上訴卷第五十一頁背面），果其狀內所載及於原審前審所供無
誤，其於八十五年三月十七日及同年七月二十六日被毆後，皆曾
前往陳中柱外內科醫院驗傷，並取得診斷書，則其於同年六月十
七日遭毆打時，有無仍前往驗傷及取得診斷書？如其未曾驗傷，
其原因又為何？再苟其於同年七月二十六日曾經報案，其報案之
內容為何，有無並指訴以往被毆傷、恐嚇及遭妨害自由之情事？
原審未究詰明白，亦未向高雄市警察局中正三路派出所查證有無
被告之報案紀錄，以資為判斷之依據，遽行判決，亦有證據調查
未盡之違誤。檢察官上訴意旨執以指摘，為有理由，應認原判決
仍有撤銷發回之原因。
據上論結，應依刑事訴訟法第三百九十七條、第四百零一條，判
決如主文。
中　　華　　民　　國　九十四　年　　五　　月 　二十 　日
                      最高法院刑事第七庭
                          審判長法官  林　增　福
                                法官  邵　燕　玲
                                法官  張　清　埤
                                法官  陳　世　雄
                                法官  陳　朱　貴
      本件正本證明與原本無異
                                      書  記  官
中　　華　　民　　國　九十四　年　　五　　月　二十五  日
                                                      Ｃ
